【裁判字號】    99,上易,445
【裁判日期】    990510
【裁判案由】    恐嚇取財
【裁判全文】
臺灣高等法院高雄分院刑事判決         99年度上易字第445號
上  訴  人
即  被  告  丙○○
送達代收人  乙○○
上列上訴人因恐嚇取財案件，不服臺灣高雄地方法院99年度審易
字第72號中華民國99年2 月12日第一審判決（起訴案號：臺灣高
雄地方法院檢察署98年度偵字第29375 號），提起上訴，本院判
決如下：
     主  文
上訴駁回。
     理  由
一、按「不服地方法院之第一審判決而上訴者，應向管轄第二審
    之高等法院為之。上訴書狀應敘述具體理由。上訴書狀未敘
    述上訴理由者，應於上訴期間屆滿後20日內補提理由書於原
    審法院。逾期未補提者，原審法院應定期間先命補正」、「
    第二審法院認為上訴書狀未敘述理由或上訴有第362 條前段
    之情形，應以判決駁回之。但其情形可以補正而未經原審法
    院命其補正者，審判長應定期間先命補正」，刑事訴訟法第
    361 條、第367 條分別定有明文。職是，不服地方法院之第
    一審判決而上訴者，其上訴書狀應敘述具體理由，至於上訴
    理由是否具體，係屬第二審法院審查範圍，則不在命補正之
    列，此參照上開條文之修正理由自明。
二、再所稱具體理由，係指須就不服之判決為具體之指摘而言，
    如僅泛稱原判決認事用法不當或採證違法、判決不公等，均
    非具體理由（法院辦理刑事訴訟案件應行注意事項第162 點
    參照）。復按「所謂具體理由，必係依據卷內既有訴訟資料
    或提出新事證，指摘或表明第一審判決有何採證認事、用法
    或量刑等足以影響判決本旨之不當或違法，而構成應予撤銷
    之具體事由，始克當之（例如：依憑證據法則具體指出所採
    證據何以不具證據能力，或依憑卷證資料，明確指出所為證
    據證明力之判斷如何違背經驗、論理法則）；倘僅泛言原判
    決認定事實錯誤、違背法令、量刑失之過重或輕縱，而未依
    上揭意旨指出具體事由，或形式上雖已指出具體事由，然該
    事由縱使屬實，亦不足以認為原判決有何不當或違法者（例
    如：對不具有調查必要性之證據，法院未依聲請調查亦未說
    明理由，或援用證據不當，但除去該證據仍應為同一事實之
    認定），皆難謂係具體理由，俾與第二審上訴制度旨在請求
    第二審法院撤銷、變更第一審不當或違法之判決，以實現個
    案救濟之立法目的相契合，並節制濫行上訴」（最高法院97
    年度臺上字第892 號判決意旨參照）。是如上訴理由書狀並
    未依據卷內訴訟資料，具體指摘原判決認事用法有何違法或
    不當之情形，即屬上訴未敘述具體理由。又上訴書狀未敘述
    具體理由者，其上訴即屬於刑事訴訟法第362 條前段所定「
    上訴不合法律上之程式」之情形，第二審法院自應依同法第
    367 條之規定，以判決駁回之。
三、本案上訴人即被告（下稱被告）丙○○不服原審判決提起上
    訴，其上訴書所載理由略謂：被告因本案經原審判處有期徒
    刑8 月，被告虛心接受法律之判決，惟因家境清寒，之前被
    告就學時向銀行申貸之數萬元，自今年6 月份起即須開始分
    期償還，再加以父母體弱多病，被告又係家中獨子，甚需被
    告工作幫忙家計，爰請法外施恩，給予被告改過自新之機會
    等語。經查：
  (一)本件原判決就檢察官起訴被告與陳俊廷（由檢察官另行偵辦
    ），於民國98年9 月間，在網路上應徵工作時，結識自稱「
    李宗廷」真實姓名、年籍不詳之成年男子，2 人乃共同基於
    恐嚇取財之犯意，加入該名男子所屬之犯罪集團並擔任收取
    被害人所交付款項之工作（俗稱車手）。適有甲○○於98年
    9 月29日17時許，接獲渠2 人所屬該犯罪集團成員來電恫稱
    ：「甲○○之子替人擔保地下錢莊高達新臺幣（下同）30萬
    元之債務，其子現在地下錢莊，如果甲○○不幫其子償還債
    務，即要砍斷其子手腳」等語，甲○○因此心生畏懼，乃與
    之交涉，該犯罪集團遂同意甲○○以1 萬2,000 元之代價贖
    回其子，甲○○遂於同日17時40分許，依約將上開款項置放
    於高雄縣路竹鄉鴨寮村保安宮旁電話亭上後離去，被告與陳
    俊廷2 人旋依犯罪集團以行動電話來電指示，由陳俊廷騎乘
    車牌號碼223-CUC 號之機車搭載被告前往上址，被告則下車
    取款，而甲○○返家後，發現其子安然無恙，始報警處理。
    嗣該犯罪集團食髓知味，又於同日17時45分許，再度去電向
    甲○○恫稱欲提高價碼，甲○○則佯裝與之周旋，並依約於
    同日18時50分許，將3 萬元之款項置放於高雄縣路竹鄉路竹
    國小前某自用小客車旁，待陳俊廷與被告再次現身取款尚未
    得手之際，被告即為警當場逮捕，陳俊廷則趁隙逃逸之恐嚇
    取財犯行，業已罪證明確，爰依刑法第346 條第1 項、第28
    條、第38條第1 項第2 款，刑法施行法第1 條之1 等規定，
    判處被告罪刑，業已詳敘其認定之依據及所憑之理由，經核
    並無違誤。
  (二)關於刑之量定，係實體法上賦予法院得為自由裁量之事項，
    倘其未有逾越法律所規定之範圍，或濫用其權限，即不得任
    意指摘為違法。且在同一犯罪事實與情節，如別無其他加重
    或減輕之原因，下級審量定之刑，亦無過重或失輕之不當情
    形，則上級審法院對下級審法院之職權行使，原則上應予尊
    重（最高法院75年度臺上字第7033號判例意旨，及85年度臺
    上字第2446號判決意旨可資參照）。原判決就被告上揭犯行
    ，審酌被告正值青年，有工作能力，縱家中經濟困難，亦應
    循正途取財，竟自甘擔任犯罪集團之車手領取贓款，顯見被
    告之價值觀有需矯正之處，其行為實不足取，兼衡及被告年
    齡尚輕，智慮不週，其犯後坦承犯行，且並無前科，素行良
    好（此有臺灣高等法院被告前案紀錄表在卷可稽）等一切情
    狀，量處被告有期徒刑8 月，經核原判決量刑尚稱允當，並
    無失輕、過重或違反比例原則、平等原則或公平正義之情形
    。
  (三)被告雖執上揭情詞為辯，然核其此部分所述，無非係以其有
    此等事由，而請求第二審法院減輕其刑，並非依據卷內既有
    訴訟資料或提出新事證，指摘或表明原判決之認事、用法或
    量刑，有足以影響判決本旨之違法或不當之具體理由。
四、綜上，被告前揭上訴意旨，既非依據卷內訴訟資料，具體指
    摘原判決認事用法或量刑有何違法或不當之情形，顯屬上訴
    未敘述具體理由，核之上揭說明，應認其上訴違背法律上之
    程式，自應予以駁回。
五、依刑事訴訟法第367 條前段、第372 條，不經言詞辯論，逕
    為判決如主文。
中    華    民    國    99    年    5     月    10    日
                  刑事第一庭    審判長法  官 翁慶珍
                                      法  官 黃仁松
                                      法  官 徐美麗
以上正本證明與原本無異。
不得上訴。
中    華    民    國    99    年    5     月    10    日
                                      書記官 賴梅琴

司法院資訊處製作；財團法人民間司法改革基金會備份。
